【裁判字號】    95,交上易,35
【裁判日期】    950223
【裁判案由】    公共危險
【裁判全文】
臺灣高等法院臺南分院刑事判決        95年度交上易字第35號
上  訴  人  臺灣臺南地方法院檢察署檢察官
被      告  乙○○
上列上訴人因被告公共危險案件，不服臺灣台南地方法院九十四
年度交易字第一○八號中華民國九十四年十二月六日第一審判決
（起訴案號：臺灣台南地方法院檢察署九十四年度偵字第一一八
一五號），提起上訴，本院判決如下：
    主  文
上訴駁回。
    事  實
一、乙○○於民國（下同）九十年六月廿日，因服用酒類，不能
    安全駕駛動力交通工具而駕駛，經台灣台南地方法院，以九
    十年營交簡字第二五八號刑事簡易判決，判處罰金二萬五千
    元確定，並於九十年九月十四日執行完畢（未構成累犯），
    嗣再因服用酒類，不能安全駕駛動力交通工具而駕駛，於九
    十三年五月十三日，經臺灣彰化地方法院檢察署檢察官，以
    九十三年偵字第二二六一號緩起訴處分，明知其於九十四年
    八月廿三日十九時三十分許至十九時五十五分許間，在臺南
    縣麻豆鎮友人住處飲用酒類後，已達不能安全駕駛動力交通
    工具程度，原應注意飲用酒類後其吐氣，所含酒精濃度超過
    每公升○‧二五毫克者，不得駕車，以免影響公眾安全，仍
    貿然於同日十九時五十五分許，駕駛Ｎ六─二五二七號小客
    車，沿南一六五線，西向東行駛，欲至臺南縣二鎮村某友人
    住處，於同日廿時廿五分許，途經臺南縣官田鄉○○○○○
    路口，左轉入一一三線時，本應注意汽車行駛至交岔路口，
    左轉彎時，應距交岔路口三十公尺前，顯示方向燈或手勢，
    詎因酒後注意力、反應力、控制力、平衡感、穩定性、協調
    性、感知能力均降低，未顯示方向燈，貿然左轉，致與對向
    由甲○○所駕駛五Ｊ─五六五號營業用大貨車發生擦撞，經
    警據報前往處理，並於同日廿一時十七分許，對乙○○進行
    呼氣酒精濃度檢測，其呼氣酒精濃度達每公升○‧二七亳克
    ，因而查獲上情。
二、案經臺南縣警察局麻豆分局報請臺灣臺南地方法院檢察署檢
    察官偵查起訴。
    理  由
甲、證據能力部分：
    查本件被告於本院為認罪表示，並適用簡式審判程式（詳本
    院上訴卷廿四頁），則依刑事訴訟法第一百五十九條第二項
    規定，本件證人甲○○於警詢供述及卷附刑法第一百八十五
    條之三案件測試觀察紀錄表、道路交通事故現場圖及道路交
    通事故調查報告表(一)(二)，即均有證據能力，合先敘明。
乙、實體部分：
一、被告於上述時地飲用酒類，並已達不能安全駕駛動力交通工
    具程度，仍駕駛上開小客車在道路行駛事實，業據被告坦承
    不諱。又被告酒後駕車，為警查獲測得吐氣所含酒精濃度為
    每公升○‧二七毫克，有酒精濃度測試單在卷可佐（詳警卷
    八頁）。是被告有酒後駕車事實，堪以認定。
二、次按刑法第一百八十五條之三所規定服用酒類，不能安全駕
    駛動力交通工具而駕者，應負刑事責任立法目的，乃係因為
    整體社會利益可能遭到違規者的傷害，故此不必等到違規行
    為引起具體危險狀態，於此即以國家刑罰權手段介入，以強
    化一般預防功能。換言之，條文中所稱不能安全駕駛動力交
    通工具，係屬不確定法律概念，除衡諸行為人駕車時飲用酒
    類程度及血液中酒精含量多寡外，並應參以行為人當時精神
    狀態、駕馭車輛情形及對於交通號誌或指揮遵守能力，以資
    相佐，斷非徒以飲酒數量作為取決是否成罪之唯一標準，否
    則，個人酒量殊異，偶因特殊情狀，致未達平日精神狀態者
    亦所在多有，欲以劃一標準遽為能否安全駕車或酒醉論斷，
    誠屬難能。又依醫學文獻得知，單次飲用酒精後生理、心理
    變化，主要與代謝酒精的兩種主要酵素乙醇去氫脢（簡稱AD
    H）乙醛去氫脢（簡稱ALDH）有關，ADH作用乃將血液內乙醇
    代謝為乙醛，因而決定酒精代謝快慢，而ADH-則再將產生乙
    醛進一步代謝，最後成為其他碳水化合物，而「飲酒後會產
    生臉潮紅、頭痛、心跳加速等自主神經系統亢奮現象，主要
    乃與乙醛在血液中蓄積的程度有關」。雖然ALDH代謝能力，
    會因個人體質，而有差異，故每個人飲酒後生理反應不同，
    惟ADH-則個別差異不大，因此同種族間酒精清除率相近。一
    般而言，飲用同量酒精後對每個人身體影響，應屬類似。故
    依血中酒精濃度，得判定酒精對於人體影響程度，當血中酒
    精濃度於呼氣濃度值，達每公升0.25毫克時，將造成飲酒者
    輕度協調功能降低；而當呼氣濃度值，達每公升0.25至0.4-
    毫克時，肇事率為平常二至六倍，當呼氣濃度值達，每公升
    0.4至0.5毫克時，肇事率為平常六至七倍，當呼氣濃度值達
    每公升0.5至0.55-毫克時，肇事率為平常七至十倍（行政院
    國軍退除役官兵輔導委員會台北榮民總醫院八十八年八月五
    日北總內字第26868-號函及中央警察大學交通學系暨交通
    管理研究所蔡志中教授研究報告，臺灣高等法院檢察署八十
    八年十一月編印不能安全駕駛認定標準相關論文參照）。從
    而，汽車駕駛飲酒後其吐氣所含酒精成分，超過每公升0.25
    毫克以上者，即不得駕車。是道路交通安全規則第一一四條
    第二款，因而定為明文。
三、查本件被告於肇事後，經警對其施以酒精濃度測試，其呼氣
    酒精濃度為每公升0.27毫克，有上開酒精濃度測定紀錄表可
    參。又被告係於九十四年八月廿三日十九時五十五分間，起
    駛上路，業據被告於警詢供明（詳警卷五頁），被告於肇事
    後，經警對其實施吐氣所含酒精濃度測試時間，係於九十四
    年八月廿三日廿一時十七分許，而按人體內酒精約95％很快
    經代謝機轉氧化為二氧化碳，及水而排出體外，只有5％-以
    原型由呼氣或腎臟排出，人體在喝酒後，約三十分至一百二
    十分鐘後，血液酒精濃度可達到尖峰，然後慢慢代謝排出體
    外，推算方式依據WIDMARK-研究，人體內血中酒精濃度每小
    時遞減十至二十MG/DL-及血液酒精濃度約為呼氣酒精濃度二
    千倍報告來計算，亦經法務部法醫研究所於九十三年一月十
    三日以法醫毒字第0930000052號函敘在案。則依上開血液中
    酒精濃度，其消減速率以每小時遞減15MG/DL（15MG/DL，除
    以1000為0.0015％，再乘以五為0.075MG/DL即為吐氣所含酒
    精濃度數值）來加計反推，則被告於起駛上路時，其吐氣所
    含酒精濃度應為每公升0.37毫克（計算式：0.27MG/DL+0.07
    5MG/DL×82/60HR=0.37MG/DL，小數點2位以下四捨五入）。
    依前說明，可知其肇事率約為平常六倍。復參酌被告於上揭
    時地於左轉彎時，未依規定顯示方向燈，致證人甲○○煞車
    閃避不及，而發生碰撞，已據證人甲○○於警詢供明，並有
    道路交通事故現場圖、道路交通事故調查報告表(一)(二)及現場
    蒐證照片十紙在卷可佐（詳警卷九至十一、十六至二十頁）
    。益徵被告於上開時地，駕駛小客車時，注意力及控制力欠
    佳，顯然已達不能安全駕駛動力交通工具狀態甚明。
四、綜上所述，被告於上開時地，有酒後駕車致不能安全駕駛之
    公共危險犯行，事證明確，堪以認定。
五、核被告所為，係犯刑法第一百八十五條之三服用酒類，不能
    安全駕駛動力交通工具而駕駛罪。
六、原判決以被告，罪證明確，因予適用刑法第一百八十五條之
    三、第四十一條第一項前段，罰金罰鍰提高標準條例第二條
    規定，併審酌被告前已有服用酒類不能安全駕駛動力交通工
    具而駕駛行為，仍不知悔改，再度飲用酒類達不能安全駕駛
    程度而駕駛動力交通工具，而酒精成分對人意識能力具有不
    良影響，超量飲酒後會導致對週遭事務辨識及反應能力，較
    平常狀況薄弱，被告服用酒類達呼氣酒精濃度，每公升0.37
    毫克，其注意能力已降低致不能安全駕駛程度，竟仍駕駛動
    力交通工具，並因而肇事，對一般往來人車，均生高度危險
    性，顯然漠視他人生命、身體、健康、財產安全及公權力，
    惟念事犯後坦承犯行，態度良好等一切情狀，對被告量處拘
    役五十日，並諭知如易科罰金，以三百元折算一日之標準。
七、本院經核，原判決認事用法，均無違誤，量刑亦稱妥適。檢
    察官上訴意旨，以被告一再酒後駕車，原判決對被告僅量處
    拘役五十日，顯屬過輕云云。然本件被告酒後駕車，經測得
    飲酒後吐氣所含酒精成分為○‧二七亳克，逾道路交通安全
    規則第一一四條第二款所定，不得駕車之飲酒後吐氣所含酒
    精成分○‧二五毫克，僅高於○‧○二毫克，被告違規程度
    ，顯非屬嚴重。又依法務部所發佈「刑法第一百八十五條之
    三服用毒品、麻醉藥品、酒類或其他相類之物，不能安全駕
    駛交通動力工具之認定標準」，認刑法一百八十五條之三不
    能安全駕駛，係「抽象危險犯」，不以發生具體危險為必要
    ，參考德國、美國認定標準，對於酒精濃度呼氣已達每公升
    ○‧五五毫克，肇事率為一般正常人之十倍，認為已達「不
    能安全駕駛」之標準，業經法務部於八十八年五月十八日以
    法檢字第001669號函示在案。至在上揭○‧五五毫克以下
    行為，如輔以其他客觀事實，亦得作為「不能安全駕駛」判
    斷。是本件被告酒後駕車，其經測得酒精濃度呼氣，顯尚未
    達法務部所頒佈，以「達每公升○‧五五毫克以上」為不能
    安全駕駛之認定標準。本件係因被告酒後又發生車禍，並與
    大貨車擦撞，始遭認定有不能安全駕駛情事。惟被告上開行
    為，情節究屬輕微，且犯後自始坦承犯行，本院認原判決審
    酌被告違規情節輕微及犯後態度良好，量處拘役五十日，符
    合罪刑相當原則。檢察官上訴意旨，以被告於九十年間因公
    共危險，被判處罰金二萬五千元；於九十三年五月間又因公
    共危險，被緩起訴；現又犯酒後駕車，原判決祇判處拘役五
    十日，實在太輕云云。依上所述，為無理由，應予駁回。
據上論斷，應依刑事訴訟法第三百六十八條，判決如主文。
本案經檢察官楊治宇到庭執行職務。
中    華    民    國    95    年    2     月    23    日
                  刑事第六庭    審判長法  官  蔡崇義
                                      法  官  侯明正
                                      法  官  董武全
以上正本證明與原本無異。
不得上訴。
                                      書記官  許美惠
中    華    民    國    95    年    2     月    23    日
附錄法條：
刑法第一百八十五條之三：
服用毒品、麻醉藥品、酒類或其他相類之物，不能安全駕駛動力
交通工具而駕駛者，處一年以下有期徒刑、拘役或三萬元以下罰
金。


司法院資訊處製作；財團法人民間司法改革基金會備份。
